【裁判字號】    98,聲,4235
【裁判日期】    980911
【裁判案由】    聲請定應執行之刑
【裁判全文】
臺灣臺中地方法院刑事裁定              98年度聲字第4235號
聲  請  人  臺灣臺中地方法院檢察署檢察官
受  刑  人  甲○○
                    （現於臺灣臺中監獄臺中分監執行中）
上列聲請人因受刑人犯毒品危害防制條例等案件，先後判決確定
如附表所載，聲請定其應執行刑（98年度執聲字第3319號），本
院裁定如下：
    主  文
甲○○因犯如附表所載之罪，所處如附表所載之刑，應執行有期
徒刑壹年月，如易科罰金，以銀元佰元即新臺幣玖佰元折算
壹日。
    理  由
一、本件聲請意旨略以：受刑人甲○○因犯毒品危害防制條例等
    案件，先後經判決確定如附表，應依刑法第53條、第51條第
    5 款，定其應執行之刑，爰依刑事訴訟法第477條第1項聲請
    裁定定其應執行刑等語。
二、按數罪併罰，有2 裁判以上者，依刑法第51條規定，定其應
    執行刑，刑法第53條定有明文。次按依司法院大法官會議釋
    字第662 號解釋：「中華民國94年2月2日修正公布之現行刑
    法第41條第2 項，關於數罪併罰，數宣告刑均得易科罰金，
    而定應執行刑之刑逾6個月者，排除適用同條第1項得易科罰
    金之規定部分，與憲法第23條規定有違，並與本院釋字第36
    6 號解釋意旨不符，應自本解釋公布之日起失其效力。」，
    故對於數罪併罰，數宣告刑均得易科罰金，而定應執行之刑
    超過6 個月之案件，依司法院釋字第366號、第662號解釋意
    旨，仍得易科罰金。
三、本件受刑人於附表編號3 所示之詐欺行為後，刑法業於民國
    94年2月2日修正公布，並自95年7月1日施行。按行為後法律
    有變更者，適用行為時之法律，但行為後之法律有利於行為
    人者，適用最有利於行為人之法律，現行刑法第2條第1項定
    有明文。此條係規範行為後法律變更所生新舊法律比較適用
    之準據法，是刑法第2條第1項本身雖經修正，但無比較新舊
    法適用之問題，應一律適用裁判時之現行刑法第2條第1項之
    規定，為「從舊從輕」之比較。又依刑法第51條定應執行刑
    時，裁判確定前犯數罪，其中一罪在新法施行前者，亦應為
    新舊法比較（最高法院95年5月23日第8次刑事庭會議決議）
    。經查：
（一）修正前刑法第51條規定「數罪併罰，分別宣告其罪之刑，
      依左列各款定其應執行者：」其中第5 款規定：「宣告多
      數有期徒刑者，於各刑中之最長期以上，各刑合併之刑期
      以下，定其刑期。但不得逾20年」，修正後刑法第51條第
      5 款規定：「宣告多數有期徒刑者，於各刑中之最長期以
      上，各刑合併之刑期以下，定其刑期。但不得逾30年」，
      新法施行後，應依刑法第2條第1項規定，適用最有利於行
      為人之法律，且揆諸上開決議意旨，裁判確定前犯數罪，
      其中一罪在新法施行前者，亦應為新舊法比較。是以，修
      正前規定既較有利於行為人，依刑法第2條第1項前段規定
      ，仍應依修正前刑法第51條第5款，定其應執行之刑。
（二）修正前刑法第41條第1項、第2項規定「犯最重本刑為5 年
      以下有期徒刑以下之刑之罪，而受6 個月以下有期徒刑或
      拘役之宣告，因身體、教育、職業、家庭之關係或其他正
      當事由，執行顯有困難者，得以1元以上3元以下折算1 日
      ，易科罰金。但確因不執行所宣告之刑，難收矯正之效，
      或難以維持法秩序者，不在此限。」、「併合處罰之數罪
      ，均有前項情形，其應執行之刑逾6 月者，亦同。」，而
      95年7月1日新法施行前之易科罰金折算標準，修正前罰金
      罰鍰提高標準條例第2 條（現已刪除）規定，就其原定數
      額提高為1百倍折算1日，則當時之易科罰金折算標準，最
      高以銀元300元折算1日，經折算為新臺幣幣值後，為以新
      臺幣900元折算為1日。而修正後刑法第41條第1項、第2項
      規定「犯最重本刑為5 年以下有期徒刑以下之刑之罪，而
      受6個月以下有期徒刑或拘役之宣告者，得以新臺幣1,000
      元、2,000元或3,000元折算1 日，易科罰金。但確因不執
      行所宣告之刑，難收矯正之效，或難以維持法秩序者，不
      在此限。」。則經比較修正前後之易科罰金折算標準，以
      修正前之規定較有利於受刑人。
（三）經前揭比較新舊法結果，修正後之新法均無較有利於受刑
      人之情形，依刑法第2條第1項前段規定，仍應適用行為時
      法即修正前刑法第51條第5 款規定，定其應執行之刑，並
      依修正前刑法第41條第1 項前段、修正前罰金罰鍰提高標
      準條例第2條，諭知易科罰金之折算標準。
四、查本件受刑人甲○○因犯毒品危害防制條例等罪，經本院先
    後判處如附表所示之刑，均經分別確定在案，有各該判決書
    及臺灣高等法院被告前案紀錄表在卷可稽。茲檢察官聲請定
    其應執行刑，本院審核認聲請為正當，應定其應執行之刑如
    主文所示，並依司法院大法官會議釋字第662 號解釋意旨，
    諭知易科罰金之折算標準。
五、依刑事訴訟法第477條第1項，刑法第2條第1項前段、第53條
    、修正前刑法第51條第5款、修正前刑法第41條第1項前段，
    廢止前罰金罰鍰提高標準條例第2條，裁定如主文。
中    華    民    國    98    年    9     月    11    日
                  刑事第四庭  法  官  潘曉玫
以上正本證明與原本無異。
如不服本裁定，應於收受送達後5日內向本院提出抗告狀。（應
附繕本）
                              書記官  張齡方
中    華    民    國    98    年    9     月    11    日


司法院資訊處製作；財團法人民間司法改革基金會備份。
